【裁判字號】    97,訴,1207
【裁判日期】    980227
【裁判案由】    違反槍砲彈藥刀械管制條例等
【裁判全文】
臺灣臺南地方法院刑事判決              97年度訴字第1207號
公  訴  人  臺灣臺南地方法院檢察署檢察官
被      告  丙○○
指定辯護人  黃慕容律師
被      告  乙○○
選任辯護人  李合法律師
            趙培皓律師
上列被告因違反槍砲彈藥刀械管制條例等案件，經檢察官提起公
訴（96年度偵字第13903號），本院判決如下：
    主  文
丙○○未經許可，寄藏其他可發射子彈具有殺傷力之改造手槍，
處有期徒刑貳年陸月，併科罰金新台幣陸萬元，罰金如易服勞役
，以新台幣壹仟元折算壹日。仿BERETTA廠之改造手槍壹支（槍
枝管制編號0000000000，含彈匣壹個），沒收。又共同以其他非
法方法，剝奪人之行動自由，處有期徒刑伍月。應執行有期徒刑
貳年拾月，併科罰金新台幣陸萬元，罰金如易服勞役，以新台幣
壹仟元折算壹日。仿BERETTA廠之改造手槍壹支（槍枝管制編號
00000 00000，含彈匣壹個），沒收。
乙○○共同以其他非法方法，剝奪人之行動自由，處有期徒刑伍
月，如易科罰金，以新台幣壹仟元折算壹日。
丙○○、乙○○其餘被訴部分，均公訴不受理。
    事  實
一、丙○○（綽號「肉燥」）於民國91年6 、7 月間某日，受楊
    哲銘（已於95年8 月9 日死亡）交付由仿BERETTA 廠84型半
    自動手槍，換裝土造金屬槍管及土造金屬滑套而成，具有殺
    傷力之改造手槍1支（含彈匣1個，槍枝管制編號0000000000
    ）及由金屬彈殼組合直徑9.0±0.5mm金屬彈頭而成，具殺傷
    力之非制式子彈3顆，即未經許可而寄藏上開手槍及子彈於
    其台南縣歸仁鄉○○○路39號租屋處，後寄藏在臺南市○區
    ○○路37巷2之1號住處。
二、丙○○及乙○○（綽號「石頭」）於96年9 月11日晚上9 、
    10時許，在臺南縣歸仁鄉○○街○段與民生北街口之超商前
    ，因與戊○○及其友人發生糾紛並遭毆打，心生不滿，丙○○先於翌（12）日晚上8時許，將前開手槍及子彈自其臺南
    縣歸仁鄉○○○路39號租屋處，攜至臺南縣歸仁鄉○○村○○路○段325號乙○○養鴿處後面空地藏放。嗣乙○○於同日
    晚上10時10分許，駕駛車牌號碼Y9－4858號自用小客車搭載
    丙○○，並邀同洪緯駿（綽號「竹高」）駕駛車牌號碼JD－
    5000號自用小客車搭載楊明璋（綽號「黑龜」）及己○○（
    綽號「生仔」），一同前往戊○○位於臺南縣關廟鄉○○村
    ○○街46巷9號之住處後，丙○○與乙○○隨即下車（洪緯
    駿、楊明璋、己○○等三人均未下車），要求戊○○隨同渠
    等至他處談判並告知昨日毆打伊等之友人姓名，戊○○不從
    ，但懾於對方人多勢眾，不得不從，而僅穿著內衣及內褲出
    門，丙○○及乙○○竟共同基於剝奪他人行動自由之犯意聯
    絡，強拉戊○○坐上乙○○所駕駛之車牌號碼Y9－4858號自
    用小客車左後方（丙○○坐右後方）駛往談判地點，途中丙○○及乙○○分別徒手毆打戊○○成傷（已撤回告訴）。嗣
    丙○○等人於96年9月12日晚上10、11時許，到達臺南縣歸
    仁鄉○○村○○路○段325號之談判地點，乙○○遂要求戊○○打電話要辛○○到場，以此方式限制戊○○之行動自由，
    約達1小時之久。
三、嗣庚○○便駕駛車牌號碼UM－4167號自用小客車搭載辛○○
    及甲○○，於同日晚上11時7分許，到上開談判地點後，雙
    方一言不合，乙○○獨自一人基於傷害之犯意，持番刀砍向
    甲○○，造成甲○○受有頭部外傷、頭皮撕裂傷、左腰撕裂
    傷、腦震盪、右手大拇指截斷傷（指間關節處）、右手第二
    指近端開放性骨折合併屈側軟組織大範圍缺損及神經血管缺
    損等傷害（已撤回告訴）。另丙○○亦基於傷害之犯意，在
    上開談判地點後面空地，起出藏放之前述改造手槍，並持之
    朝向甲○○擊發子彈1發，造成甲○○受有右足踝內踝骨折
    、右足槍傷距骨骨膜受傷之傷害（已撤回告訴，詳後述）。
    後丙○○、乙○○等人於96年9月13日早上，自行前往臺南
    縣警察局歸仁分局歸南派出所說明案情，並交付上開改造手
    槍1支（含彈匣1個）及子彈2顆等物扣案調查。
四、案經戊○○、甲○○訴由臺南縣警察局歸仁分局報告台灣台
    南地方法院檢察署檢察官偵查起訴。
    理  由
甲、有罪部分：
一、上開違反槍砲彈藥刀械管制條例犯罪事實，訊據被告丙○○
    供承不諱，復有仿BERETTA廠84型半自動手槍，換裝土造金
    屬槍管及土造金屬滑套而成，具有殺傷力之改造手槍1支（
    含彈匣1個，槍枝管制編號0000000000）、送鑑定試射所遺
    之彈殼2顆，及彈殼1顆、彈頭1顆等扣案可佐。而送鑑手槍1
    支（槍枝管制編號0000000000），認係改造手槍，由仿BERE
    TTA廠84型半自動手槍製造之槍枝，換裝土造金屬槍管及土
    造金屬滑套而成，擊發功能正常，可供擊發適用子彈使用，
    認具殺傷力，另送鑑子彈2顆，認均係非制式子彈，由金屬
    彈殼組合直徑9.0±0.5mm金屬彈頭而成，均經試射，均可擊
    發，認均具殺傷力，有內政部警政署刑事警察局96年11 月
    25日刑鑑字第0960145453號槍彈鑑定書1份在卷可稽（偵卷
    第67頁至70頁），是被告丙○○此部分犯行，罪證明確，堪
    以認定。又證人即臺南縣警察局歸仁分局歸南派出所壬○○○○、谷毓祥巡佐於本院具結證稱：本所接受報案時，先至
    案發地臺南縣歸仁鄉○○村○○路○段325號瞭解，隔日早上
    5、6時許，至成大醫院製作被害人庚○○、辛○○第1次筆
    錄，兩人均陳稱當時場面混亂，不認識對方開槍及持刀行兇
    之人，後警方調查出該處養鴿主為乙○○，乃透過乙○○之
    親戚請乙○○到案說明，嗣早上9 時40、50分許，丙○○、
    乙○○、洪緯駿、楊明璋、己○○等五人，主動攜帶作案之
    槍彈、番刀到派出所，並製作筆錄，另調出該五人之照片，
    於中午12時許，至成大醫院供被害人庚○○、辛○○指認行
    兇者並製作第2次筆錄。而警方於製作被害人庚○○、辛○○第1次筆錄時，心中尚無懷疑何人持槍開槍等情，復有警
    詢筆錄在卷可憑。是被告丙○○合乎槍砲彈藥刀械管制條例
    第18條第1項前段規定之自首要件（參照最高法院72年台上
    字第641號判例）。
二、訊據被告丙○○、乙○○，均矢口否認有剝奪他人行動自由
    犯行，被告丙○○辯稱：戊○○審理中證述，當天是自願跟
    乙○○出去，不是跟丙○○出去，雖其在車上被人矇住頭部
    及打他，但是戊○○無法確認是何人及指證是丙○○做的，
    本案的起因係在超商發生衝突，戊○○並非是毆打丙○○的
    人，故丙○○沒有必要對戊○○妨害自由云云，被告乙○○
    辯稱：當晚到戊○○家中，目的是要求戊○○找出當天鬥毆
    之人，而當天談判之時，並無出言恐嚇等行為，且戊○○於
    審理中表示當時是看到乙○○才自願上車，則被告並非強押
    戊○○上車，戊○○雖擔心家人遭到恐嚇，惟係其主觀的想
    法，且被告並無表示要對其家人有威脅的意思云云。經查：
    (1)被告乙○○於準備程序時辯稱：那時去戊○○他家要求去
    談判的時候，戊○○有說自己要跟我們去談判，而且我有跟
    他父親說事情談完之後，戊○○等會兒就回來，雖然「我跟
    丙○○強拉戊○○上車」，但是他有跟我們一起去談判的意
    思等語。又告訴人戊○○迭於偵審中證稱：當時伊只穿內衣
    內褲，要求換穿衣褲但不被允許，前後約十幾分鐘等情（見
    偵卷第74頁、本院卷第187頁）。足見，果戊○○係自願上
    車，則何須強拉戊○○上車？且亦應給予換穿衣服之時間才
    合情理。(2)告訴人戊○○於本院結證稱：「當時很晚，我家
    鐵門已經關了，有人敲我家的門，我父親去應門，有人問我
    父親這部車是不是你們的，我父親回答是我兒子的，之後我
    就下來了，我看門口很多我不認識的人，我也不知道發生何
    事情，之後乙○○出面問我，我是不是前一天在超商發生口
    角的人，我說是，乙○○就要我跟他們去歸仁鄉的鴿舍談判
    ，『不然無法收拾』，我就跟他們去了。」「如果只有乙○○一人過來，應該會在我家談判就好了，但是當天對方有很
    多人，所以我才同意，而且我知道有發生事情，對方也那麼
    多人，我雖然會怕，但是我也要出去將事情解決，否則怕對
    家人安全產生不利。」「（你當時是否不想上車？）是的，
    因為都不認識對方。」「（你一個人上他們的車，是否會害
    怕？）會害怕。」足見，戊○○懾於對方人多勢眾，且遭對
    方告知若不外出談判，會無法收拾，又深怕家人安全遭到不
    利，故不得不從，而僅穿著內衣及內褲出門，至為灼然，則
    依常理，戊○○當時是否基於完全自由意思跟隨被告出門，
    容有疑義。(3)告訴人戊○○上車後，在途中即遭毆打，至談
    判地點，雙方亦未認真談判，一言不合，即發生互毆事件，
    足見被告當初係強押戊○○上車，有妨害其行動自由之犯意
    無訛，被告所謂邀戊○○外出談判云云，顯係藉口、拖詞，
    殆無疑義，否則何須於途中即出手毆打戊○○？(4)告訴人戊○○迭於警詢、偵查中，均未提及伊自願上車一事，於審理
    中證稱自願出去云云（見本院卷第186頁），顯係事後迴護
    被告之詞。綜上，被告二人上開所辯，均係事後卸責之詞，
    不足採信，犯行均堪以認定。
三、核被告丙○○所為，係犯槍砲彈藥刀械管制條例第8條第4項
    之未經許可寄藏可發射子彈具有殺傷力之槍枝罪及第12條第
    4項之未經許可寄藏彈藥罪，刑法第302條第1項之剝奪行動
    自由罪；被告乙○○所為，係犯刑法第302條第1項之剝奪行
    動自由罪。被告丙○○及乙○○就上開妨害自由犯行，有犯
    意聯絡及行為分擔，為共同正犯。被告丙○○以一無故寄藏
    槍、彈行為觸犯上開二罪名，為想像競合犯，應從情節較重
    之未經許可寄藏可發射子彈具有殺傷力之槍枝罪處斷。而被
    告丙○○於犯罪未經發覺前自首其未經許可寄藏槍彈之犯行
    ，並報繳其持有之全部槍彈，應依槍砲彈藥刀械管制條例第
    18條第1項前段減輕其刑。又被告丙○○所犯上開二罪，犯
    意各別，罪名互異，應分論併罰。爰審酌被告二人之品行非
    佳（被告丙○○現尚有觸犯組織犯罪條例案遭起訴，被告乙○○現尚有觸犯恐嚇案遭起訴），犯罪之動機、目的、手段
    、所生危害不輕（被告丙○○寄藏槍彈長達5年餘之久，且
    竟持槍傷人，被告二人妨害行動自由時間長達約1小時之久
    ）、犯罪後態度等一切情狀，各量處如主文所示之刑，被告
    丙○○部分，並定其應執行刑，及諭知罰金易服勞役之折算
    標準，被告乙○○部分，並諭知易科罰金之折算標準。至扣
    案可發射子彈具有殺傷力之改造手槍1枝（含彈匣1個，槍枝
    管制編號：00000000 00號）屬違禁物，應依刑法第38條第1
    項第1款規定宣告沒收。另扣案之送鑑定試射所遺之彈殼2顆
    ，及彈殼1顆、彈頭1顆（警方至奇美醫院在甲○○身上取出
    該彈頭）等物，已非違禁物，亦非被告丙○○供犯罪所用或
    預備之物，爰不予宣告沒收。
乙、公訴不受理部分：
一、公訴意旨略以：被告丙○○及乙○○於96年9月11日晚上9、
    10 時許，在臺南縣歸仁鄉○○街○段與民生北街口之超商
    前，因與戊○○發生糾紛，心生不滿，嗣乙○○於翌（12）
    日晚上10時10分許，駕駛車牌號碼Y9－4858號自用小客車搭
    載丙○○，並邀同洪緯駿駕駛車牌號碼JD－5000號自用小客
    車搭載楊明璋及己○○，一同前往戊○○位於臺南縣關廟鄉
    ○○村○○街46巷9號之住處，要求戊○○隨同渠等至他處
    談判。嗣丙○○等人於96年9月12日晚上10、11時許，到達
    臺南縣歸仁鄉○○村○○路○段325號之談判地點，乙○○遂
    要求戊○○打電話要辛○○到場，庚○○便駕駛車牌號碼UM
    －4167號自用小客車搭載辛○○及甲○○，於同日晚上11時
    7 分許，到上開談判地點後，雙方一言不合，乙○○獨自一
    人基於傷害之犯意，持番刀砍向甲○○，造成甲○○受有頭
    部外傷、頭皮撕裂傷、左腰撕裂傷、腦震盪、右手大拇指截
    斷傷（指間關節處）、右手第二指近端開放性骨折合併屈側
    軟組織大範圍缺損及神經血管缺損等傷害。另丙○○明知手
    槍為極具殺傷力之兇器，持以朝人射擊，足以致人於死，仍
    基於殺人之犯意，持前述手槍朝向甲○○擊發子彈1發，造
    成甲○○受有右足踝內踝骨折、右足槍傷距骨骨膜受傷之傷
    害，而甲○○經送醫救治後，始倖免於死，因認被告乙○○
    涉犯刑法第277條第1項之傷害罪嫌，被告丙○○涉犯刑法第
    271條第2項、第1項之殺人未遂罪嫌云云。
二、按告訴乃論之罪，告訴人於第一審辯論終結前得撤回其告訴
    ，又告訴經撤回者，應諭知不受理之判決，刑事訴訟法第23
    8條第1項、第303條第3款分別定有明文。
三、查本件告訴人甲○○告訴被告乙○○涉犯刑法第277條第1項
    之傷害罪嫌，依同法第287條前段之規定，須告訴乃論。茲
    據告訴人甲○○具狀撤回告訴，有撤回告訴狀、和解書各一
    紙在卷可稽，依照首開說明，本件被告乙○○被訴傷害甲○○部分，爰不經言詞辯論，逕為諭知不受理之判決。
四、按殺人未遂罪之成立，以有戕害他人生命之故意，著手於刺
    殺之實行而未發生死亡之結果為要件。故行為人是否具有殺
    人之故意，加害時所用器具，被害人受傷多寡以及受傷部位
    是否為致命之處，有時雖可藉為認定有無殺意之心證，但究
    不能據為絕對之標準，尚須就行為人主觀犯罪認識與客觀犯
    罪事實，參酌社會上一般經驗法則論理為斷（最高法院84年
    度台上字第403號、76年度台上字第5104號判決參照）。是
    被告有無殺人之犯意，不應單以被告持有之工具係槍枝即予
    認定，尚須就其開槍之客觀行為，綜合判斷。經查：訊據被
    告丙○○辯稱：「我有拿槍朝地面開槍，有一段距離，當時
    他在追我，我是要嚇阻他，事實我只有開一槍，沒有開好幾
    槍。」等語，又告訴人甲○○於審理中結證稱：「96年9月
    11日在超商發生衝突前，不認識丙○○，之前也沒有任何糾
    紛。在超商時，兩人未見過面。96年9月12日晚間談判時，
    當時情勢很混亂，而且光線昏暗，我看到有人持槍朝我的方
    向，槍口朝上或朝下，我不記得了。該人距離我約四公尺。
    我是跑到加油站時，才有充裕的時間看身上是否受傷，當時
    才發現右腳踝中了一槍。」、「（我持槍時的姿勢如何？）
    你對準我下半身的位置。」等情（見本院卷第192頁至195頁
    ）。足見兩人既無宿怨，在當時一片混亂中，被告丙○○近
    距離持槍朝告訴人甲○○身體下半身開一槍，應僅有傷害或
    恐嚇之犯意。而被告若有殺人犯意，在近距離開槍取告訴人
    甲○○性命，應非難事，卻避開致命之頭部或胸部，僅朝甲○○之身體下半身射擊致射中甲○○之右腳踝成傷，其所辯
    並無殺人之故意，實可採信。公訴人僅以被告開槍使人受傷
    ，遽認其有殺人之犯意，起訴其殺人未遂罪，尚有未洽。是
    核被告丙○○所為，係犯刑法第277條第1項之傷害罪，公訴
    人起訴被告係犯刑法第271條第2項、第1項之殺人未遂罪嫌
    ，尚有未洽，惟其社會基本事實同一，本院自得變更起訴法
    條。又被告丙○○涉犯刑法第277條第1項之傷害罪，依同法
    第287條前段之規定，須告訴乃論。茲據告訴人甲○○具狀
    撤回告訴，有撤回告訴狀、和解書各一紙在卷可稽，依照首
    開說明，本件被告丙○○被訴傷害甲○○部分，爰經言詞辯
    論後，為諭知不受理之判決。
據上論斷，應依刑事訴訟法第299條第1項前段、第300條、第303
條第3款、第307條，槍砲彈藥刀械管制條例第8條第4項、第12條
第4項、第18條第1項前段，刑法第11條前段、第55條、第28條、
第302條第1項、第51條第5款、第41條第1項前段、第42條第3項
、第38條第1項第1款，刑法施行法第1條之1，判決如主文。
本案經檢察官丁○○到庭執行職務。
中    華    民    國    98    年    2     月    27    日
                  刑事第十五庭  審判長法  官  陳顯榮
                                      法  官  柯顯卿
                                      法  官  林彥君
以上正本證明與原本無異。
如不服本判決應於收受本判決後10日內向本院提出上訴書狀，並
應敘述具體理由。其未敘述上訴理由者，應於上訴期間屆滿後20
日內向本院補提理由書狀（均須按他造當事人之人數附繕本）「
切勿逕送上級法院」。
                                      書記官  秦建華
中    華    民    國    98    年    2     月    27    日
附錄論罪科刑法條：
槍砲彈藥刀械管制條例第8條第4項：
未經許可，持有、寄藏或意圖販賣而陳列第1項所列槍枝者，處3
年以上10 年以下有期徒刑，併科新臺幣 700 萬元以下罰金。
槍砲彈藥刀械管制條例第12條第4項：
未經許可，持有、寄藏或意圖販賣而陳列子彈者，處5年以下有
期徒刑，併科新台幣 300 萬元以下罰金。
刑法第302條第1項：
私行拘禁或以其他非法方法，剝奪人之行動自由者，處5年以下
有期徒刑、拘役或 3 百元以下罰金。


司法院資訊處製作；財團法人民間司法改革基金會備份。
